臺灣高等法院刑事判決
109年度上訴字第4632號
上  訴  人  
即  被  告  黃俊淵


              
             
指定辯護人  本院公設辯護人郭書益  
上列上訴人即被告因違反毒品危害防制條例案件，不服臺灣桃園
地方法院109年度訴字第258號，中華民國109年10月8日第一審判
決（起訴案號：臺灣桃園地方檢察署108年度偵字第27888號），
提起上訴，本院判決如下：
    主  文
上訴駁回。
    犯罪事實
一、黃俊淵知悉氯二甲基卡西酮（Chlorodimethylcathinone、C
    DMC）及硝西泮（又稱耐妥眠、Nitrazepam），均為毒品危
    害防制條例第2條第2項第4款規定之第四級毒品，不得非法
    販賣、意圖販賣而持有，竟意圖營利，基於販賣第四級毒品
    咖啡包之犯意，於民國108年9月23日上午11時54分許，以門
    號0000000000號之行動電話連結網際網路，登入通訊軟體「
    微信」，以暱稱「陳煜」在「桃園在地24H支援」群組內，
    刊登「桃園新北超有感飲品大奶進口洋妞大小量皆可！！需
    要快私！！」等販售毒品之文字訊息，供不特定人觀覽，著
    手販賣附表一所示之毒品咖啡包以牟利。適新北市政府警察
    局新莊分局員警婁少懷於108年9月25日下午5時許，執行網
    路巡邏發現上開販毒訊息，遂佯裝買家，以暱稱「skr哥哥
    」與黃俊淵聯絡，2人約定以新臺幣（下同）3,500元之價格
    買賣第四級毒品咖啡包10包，於同日晚間11時許，在桃園市
    八德區興仁夜市附近進行交易。員警婁少懷依約抵達上址後
    ，即以微信通訊軟體與黃俊淵聯繫，黃俊淵改約至八德區長
    興路與長興一路口，員警婁少懷再依指示前往，黃俊淵於同
    日晚間11時25分許，駕駛車號0000-00號自小客車抵達交易
    地點，示意喬裝買家之員警婁少懷進入自小客車內進行毒品
    交易，待婁少懷在車內交付3,500元予黃俊淵後，黃俊淵自
    駕駛座置物架內取出含第四級毒品咖啡10包予婁少懷，旋經
    婁少懷表明員警身分後當場逮捕而未遂，並扣得如附表一、
    附表二所示之物。
二、案經新北市政府警察局新莊分局報告臺灣桃園地方檢察署檢
    察官偵查起訴。 
    理  由
壹、證據能力部分：
一、按被告以外之人於審判外之言詞或書面陳述，除法律有規定
    者外，不得作為證據。另按被告以外之人於審判外之陳述，
    雖不符合同法第159條之1至第159條之4之規定，然經當事人
    於審判程序同意作為證據，法院審酌該言詞陳述或書面陳述
    作成時之情況，認為適當者，亦得為證據。當事人、代理人
    或辯護人於法院調查證據時，知有第159條第1項不得為證據
    之情形，而未於言詞辯論終結前聲明異議者，視為有前項同
    意，刑事訴訟法第159條第1項、第159條之5分別定有明文。
    該條立法意旨在於傳聞證據未經當事人之反對詰問予以核實
    ，原則上先予排除，惟若當事人已放棄反對詰問權，於審判
    程序中表明同意該等傳聞證據可作為證據；或於言詞辯論終
    結前未聲明異議，基於尊重當事人對傳聞證據之處分權，及
    證據資料愈豐富，愈有助於真實發見之理念，且強化言詞辯
    論主義，使訴訟程序得以順暢進行，上開傳聞證據亦均具有
    證據能力。查本件被告以外之人於審判外之言詞或書面陳述
    屬傳聞證據部分，檢察官、被告及辯護人於本院準備程序中
    並未爭執證據能力，且迄於言詞辯論終結前亦未聲明異議，
    復本院認其作成之情形並無不當情形，經審酌後認為適當，
    均應認於本案有證據能力。
二、另本件認定事實引用之卷內其餘非供述證據部分，與本案均
    有關連性，亦無證據證明係實施刑事訴訟程序之公務員以不
    法方式所取得，依刑事訴訟法第158條之4之反面解釋，當有
    證據能力，復於本院審理時，提示並告以要旨，使檢察官、
    被告及辯護人充分表示意見，自得為證據使用。
貳、實體方面
一、認定犯罪事實所憑證據及認定之理由
　㈠上訴人即被告黃俊淵於犯罪事實一所載時地，販賣含有第四
    級毒品咖啡包予喬裝買家之員警等事實，業據證人即喬裝買
    家之員警婁少懷於偵訊中具結證述綦詳（見桃檢108年度偵
    字第27888號偵查卷《下稱偵27888卷》第91至93頁）。並有自
    願受搜索同意書（受搜索人黃俊淵）、新北市政府警察局新
    莊分局搜索扣押筆錄、扣押物品目錄表、扣押物品收據（見
    偵27888卷第19至27頁）；新莊分局108年9月26日職務報告
    （見偵27888卷第31頁）；勘察採證同意書（見偵27888卷第
    33頁）；現場照片（查獲地點）、現場交易查扣5包彩色包
    裝咖啡包照片、5包橘子包裝咖啡包照片共8張（見偵27888
    卷第45至48頁）；犯嫌傳送販賣毒品之廣告訊息翻拍照片、
    犯嫌微信暱稱照片、警方與犯嫌對話紀錄翻拍照片（見偵27
    888卷第49至62頁）；臺北榮民總醫院108年11月13日北榮毒
    鑑字第C0000000號毒品成分鑑定書（見偵27888卷第113頁）
    ；第四級毒品分類表（見本院卷第53至54頁、第67至68頁）
    附卷可稽。且有附表一、二所示之含第四級毒品咖啡包（惡
    魔外觀、橘子外觀)共10包、被告所有供聯繫販毒所用之行
    動電話1支扣案可資佐證。
　㈡又販賣毒品係違法行為，非可公然為之，且有其販售通路及
    管道，復無公定價格，容易增減分裝之份量，而每次買賣之
    價量亦可能隨時依雙方關係深淺、資力、需求及對行情之認
    知、毒品純度、來源充裕、查緝鬆嚴、購買者被查獲時供述
    購買對象之可能風險等，而異其準，非可一概而論。而近年
    來政府為杜絕毒品之氾濫，對查緝施用及販賣毒品之工作無
    不嚴加執行，販賣毒品又屬重罪，依一般經驗法則，若無利
    可圖，應無甘冒持有毒品遭查獲之極大風險，平白無端提供
    其自身亦亟需施用之毒品之理，被告於本院自承：本次販賣
    毒品可賺取500至600元等語（見本院卷第74頁），是其所為
    販賣毒品犯行，自有營利之意圖，應可認定。
　㈢另據被告於警詢、偵訊及原審、本院均自白認罪（見偵27888
    卷第13至17、85至86頁，原審卷第61、87頁，本院卷第74、
    113頁），是認被告任意性自白內容與事實相符，堪足採認
    。
　㈣綜上，本案事證已臻明確，被告上開犯行，堪予認定，自應
    依法予以論罪科刑。
二、新舊法比較
    按行為後法律有變更者，適用行為時之法律，但行為後之法
    律有利於行為人者，適用最有利於行為人之法律，現行刑法
    第2條第1項定有明文。被告行為後，毒品危害防制條例第4
    條第3項、第17條第2項之規定業經總統於109年1月15日修正
    公布，並自同年7月15日生效，其中⑴修正前毒品危害防制條
    例第4條第4項規定「製造、運輸、販賣第四級毒品者，處5
    年以上12年以下有期徒刑，得併科新臺幣3百萬元以下罰金
    」；修正後毒品危害防制條例第4條第4項規定「製造、運輸
    、販賣第四級毒品者，處5年以上12年以下有期徒刑，得併
    科新臺幣5百萬元以下罰金」，修正後新法將罰金提高為「5
    百萬元以下」，修正後之新法並非較有利於被告，經比較新
    舊法結果，自以行為時之修正前毒品危害防制條例第4條第4
    項之規定有利於被告。⑵修正後毒品危害防制條例第17條第2
    項規定「犯第四條至第八條之罪於偵查及歷次審判中均自白
    者，減輕其刑」，而修正前毒品危害防制條例第17條第2項
    規定「犯第四條至第八條之罪於偵查及審判中均自白者，減
    輕其刑」，修正後新法規定犯毒品危害防制條例第4條至第8
    條之罪之被告，須於偵查及「歷次」審判中均自白，方得依
    該條規定減輕其刑，相較於修正前舊法除偵查中自白外，僅
    須於審判中曾經自白即可減刑之規定而言，自以修正前毒品
    危害防制條例第17條第2項之規定對被告較為有利。經綜合
    上述比較，以修正前毒品危害防制條例有利於被告，自應依
    刑法第2條第1項前段之規定，適用行為時之修正前毒品危害
    防制條例第4條第4項、第17條第2項之規定論處。
三、論罪
  ㈠按氯二甲基卡西酮（Chlorodimethylcathinone、CDMC）及硝
    西泮（又稱耐妥眠、Nitrazepam），均為毒品危害防制條例
    第2條第2項第4款規定之第四級毒品。又行為人如原即有販
    賣毒品營利之犯意，雖因經警設計誘捕（俗稱釣魚），致實
    際上不能完成毒品交易，然因其原即具有販賣毒品之意思，
    客觀上又已著手於販賣行為，仍應論以販賣毒品未遂罪（最
    高法院102年度台上字第3427號判決意旨參照）。查員警婁
    少懷佯稱為購毒者與被告聯繫交易毒品並相約見面，然因員
    警喬裝買家純係偵查技巧實施，自始不具購毒真意，是核被
    告所為，係犯修正前毒品危害防制條例第4條第6項、第4項
    之販賣第四級毒品未遂罪。被告販賣毒品前，意圖販賣而持
    有第四級毒品之低度行為，應為販賣之高度行為所吸收，不
    另論罪。
　㈡刑之加重及減輕
　　⒈累犯加重之審酌
　　  ⑴司法院釋字第775號解釋意旨：「刑法第47條第1項規定
        ：『受徒刑之執行完畢，或一部之執行而赦免後，5年以
        內故意再犯有期徒刑以上之罪者，為累犯，加重本刑至
        二分之一』。有關累犯加重本刑部分，不生違反憲法一
        行為不二罰原則之問題。惟其不分情節，基於累犯者有
        其特別惡性及對刑罰反應力薄弱等立法理由，一律加重
        最低本刑，於不符合刑法第59條所定要件之情形下，致
        生行為人所受之刑罰超過其所應負擔罪責之個案，其人
        身自由因此遭受過苛之侵害部分，對人民受憲法第8條
        保障之人身自由所為限制，不符憲法罪刑相當原則，牴
        觸憲法第23條比例原則。於此範圍內，有關機關應自本
        解釋公布之日起2年內，依本解釋意旨修正之。於修正
        前，為避免發生上述罪刑不相當之情形，法院就該個案
        應依本解釋意旨，裁量是否加重最低本刑」，是在該解
        釋文公布後，法院即應依此就個案裁量是否有依刑法第
        47條第1項規定加重最低本刑之必要。
　　  ⑵被告前於107年間，因持有毒品案件，經臺灣新北地方法
        院於107年8月21日以107年度審簡字第610號判處有期徒
        刑4月確定，並於108年8月29日執行完畢等情，有本院
        被告前案紀錄表1份在卷可按，被告於受有期徒刑執行
        完畢後，5年以內故意再犯本案有期徒刑以上之罪，為
        累犯。本院依司法院釋字第775號解釋要旨，審酌被告
        為本案販賣毒品犯行，與被告所犯前案之持有毒品犯行
        均與毒品罪相關，足認被告有毒品犯罪之特別惡性，且
        被告前因故意犯罪執行完畢，卻未能謹慎守法，故意再
        犯本案犯行，顯見其刑罰反應力甚為薄弱，本院認本案
        加重最低本刑尚無罪刑不相當之情形，其人身自由並未
        因此遭受過苛之侵害，依刑法第47條第1項之規定，加
        重其刑。
    ⒉被告已著手於販賣第四級毒品之實行，惟因買家為喬裝員
      警而不遂，為未遂犯，其所生損害較既遂犯為輕，爰依刑
      法第25條第2項規定減輕其刑。
　  ⒊被告就販賣第四級毒品之犯行，於警詢、偵訊及原審、本
      院審理時均自白，已如前述，是依修正前毒品危害防制條
      第17條第2項規定遞減輕其刑。
　　⒋被告有上開刑之加重及遞減輕事由，依法先加重其刑再遞
      減輕其刑。
　㈢不適用刑法第59條規定酌減其刑
    ⒈按刑法第59條規定犯罪之情狀可憫恕者，得酌量減輕其刑
      ，其所謂「犯罪之情狀」，與同法第57條規定科刑時應審
      酌之一切情狀，並非有截然不同之領域，於裁判上酌減其
      刑時，應就犯罪一切情狀（包括第57條所列舉之10款事項
      ），予以全盤考量，審酌其犯罪有無可憫恕之事由（即有
      無特殊之原因與環境，在客觀上足以引起一般同情，以及
      宣告法定低度刑，是否猶嫌過重等等），以為判斷。又所
      謂法定最低度刑，固包括法定最低本刑，惟遇有其他法定
      減輕事由者，則指適用該法定減輕事由減輕後之最低度刑
      而言。倘被告別有法定減輕事由者，應先適用法定減輕事
      由減輕其刑後，猶認其犯罪之情狀顯可憫恕，即使科以該
      減輕後之最低度刑仍嫌過重者，始得適用刑法第59條規定
      酌量減輕其刑（最高法院100年度台上字第744號判決意旨
      參照）。
    ⒉經查，被告本案販賣第四級毒品未遂犯行，經依累犯加重
      及刑法第25條第2項、修正前毒品危害防制條例第17條第2
      項規定遞減輕其刑後，其最低法定刑為1年4月以上有期徒
      刑，刑度已減輕甚多，足為適當刑罰制裁，而被告販賣第
      四級毒品，直接戕害購毒者身心健康，助長毒品流通，對
      社會治安實有相當程度危害，惡性匪淺，倘遽予憫恕被告
      而依刑法第59條規定減輕其刑，除對其個人難收改過遷善
      之效，無法達到刑罰特別預防之目的外，亦易使其他販賣
      毒品之人心生投機、甘冒風險繼續販賣毒品，無法達到刑
      罰一般預防之目的，衡諸社會一般人客觀標準，尚難謂有
      過重而情堪憫恕之情形，自無適用刑法第59條規定之餘地
      。
四、駁回上訴之理由：
　  原審以被告販賣第四級毒品未遂犯行事證明確，適用修正前
    毒品危害防制條第4條第4項、第6項、第17條第2項、毒品危
    害防制條例第19條第1項，刑法第11條、第47條第1項、第25
    條第2項、第38條第1項規定，並以行為人責任為基礎，審酌
    被告為圖營利，竟不思以正常管道賺取財物，而以販賣第四
    級毒品供他人施用此一嚴重損及國民健康之方式牟利，且供
    販售之第四級毒品咖啡包總計多達10包，數量非少，倘流佈
    於市，顯將危害社會治安至鉅，足認其惡性非輕，惟念被告
    犯後就其犯行均坦承不諱，態度尚可，且本次所欲銷售之第
    四級毒品幸均未流入市面，暨其犯罪動機、目的、手段智識
    程度、生活狀況、經濟情形等一切情狀，量處有期徒刑1年8
    月。另說明：⑴扣案如附表一所示含有第四級毒品氯二甲基
    卡西酮（Chlorodimethylcathinone、CDMC）、硝西泮（又
    稱耐妥眠、Nitrazepam）成分之咖啡包共10包，核屬違禁物
    ，不問屬於犯罪行為人與否，均應依刑法第38條第1項規定
    宣告沒收。包裝前揭毒品之咖啡包共10只，均因殘留微量毒
    品而難以析離，應併視同違禁物，依前開規定諭知沒收。⑵
    扣案如附表二所示行動電話（IMEI：000000000000000000號
    ）及其配用之門號0000000000號SIM卡1 張，係供聯繫本案
    販賣第四級毒品所用之物，應依毒品危害防制條例第19條第
    1項規定，不問屬於犯罪行為人與否，沒收之。經核其認事
    、用法並無違法或不當，業已斟酌刑法第57條各款所列情狀
    ，量刑及沒收之宣告亦稱妥適，而未逾越法定刑度，符合比
    例原則，應予維持原判決。被告以本案不應依累犯規定加重
    其刑，另請求依刑法第59條規定酌減其刑為由提起上訴，本
    院業已審酌依刑法第47條第1項累犯規定加重最低本刑尚無
    罪刑不相當之情形，被告人身自由並未因此遭受過苛之侵害
    ；另被告所為，尚無情輕法重，堪予憫恕之情，要無依刑法
    第59條規定酌減其刑餘地，均如前述，是被告上訴為無理由
    ，應予駁回。
據上論斷，應依刑事訴訟法第368條，判決如主文。
本案經檢察官黃鈺斐提起公訴，檢察官陳正芬到庭執行職務。
中　　華　　民　　國　　110 　年　　3 　　月　　4 　　日
              　  刑事第二十三庭審判長法　官  許永煌
　　　　　　　　　　　　　　　　　    法　官  吳定亞
　　　　　　　　　　　　　　　　　    法　官  黃美文
以上正本證明與原本無異。
如不服本判決，應於收受送達後20日內向本院提出上訴書狀，其
未敘述上訴之理由者並得於提起上訴後20日內向本院補提理由書
（均須按他造當事人之人數附繕本）。「切勿逕送上級法院」。
                                　    書記官  彭威翔
中　　華　　民　　國　　110 　年　　3 　　月　　5 　　日
附錄：本案論罪科刑法條全文
修正前毒品危害防制條例第4條
製造、運輸、販賣第一級毒品者，處死刑或無期徒刑；處無期徒
刑者，得併科新臺幣2千萬元以下罰金。
製造、運輸、販賣第二級毒品者，處無期徒刑或7年以上有期徒
刑，得併科新臺幣1千萬元以下罰金。
製造、運輸、販賣第三級毒品者，處7年以上有期徒刑，得併科
新臺幣7百萬元以下罰金。
製造、運輸、販賣第四級毒品者，處5年以上12年以下有期徒刑
，得併科新臺幣3百萬元以下罰金。
製造、運輸、販賣專供製造或施用毒品之器具者，處1年以上7年
以下有期徒刑，得併科新臺幣1百萬元以下罰金。
前五項之未遂犯罰之。
附表一：
編號 扣案物名稱 備註 1 含第四級毒品氯二甲基卡西酮（Chlo rodimethylcathinone、CDMC）、硝西泮（又稱耐妥眠、Nitrazepam）之「黑色小惡魔圖案咖啡包」5包（袋內含綠色粉末，驗前含袋總毛重28.4224公克、總淨重23.2087公克，因鑑驗取用0.2678公克用罄、驗餘總淨重22.9409 公克）及其包裝袋共5個。 沒收第四級毒品咖啡包10包（驗餘總淨重共49.0374公克）及其包裝袋共10個。 2 含第四級毒品氯二甲基卡西酮（Chlo rodimethylcathinone、CDMC）、硝西泮（又稱耐妥眠、Nitrazepam）之「柳橙剖面圖樣咖啡包」5包（袋內含橘色粉末，驗前含袋總毛重30.7669公克、總淨重26.3683公克，因鑑驗取用0.2718公克用罄、驗餘淨重26.0965 公克）及其包裝袋共5個。  

附表二：
編號 犯罪工具 1 行動電話1支（IMEI：000000000000000000號）及其配用之門號0000000000號SIM卡1張